【裁判字號】    98,交聲,316
【裁判日期】    980325
【裁判案由】    聲明異議
【裁判全文】
臺灣彰化地方法院交通事件裁定
移送機關    交通部公路總局台中區監理所彰化監理站
異 議 人
即受處分人  甲○○
上列受處分人因違反道路交通管理處罰條例案件，對於交通部公
路總局台中區監理所彰化監理站民國98年3月6日所為之裁決（彰
監四字第裁64-I00000000號），聲明異議，本院裁定如下：
    主    文
原處分關於吊扣職業大貨車駕駛執照貳拾肆個月部分撤銷。
甲○○汽車駕駛人駕駛自用一般小客車，經測定酒精濃度超過規
定標準，吊扣普通小型車駕駛執照貳年。
    理    由
一、原處分機關略以：彰化縣警察局彰化分局於民國98年3 月6
    日，以彰警交字第I00000000 號違規通知單，舉發異議人即
    受處分人甲○○駕駛車牌號碼M4-2909 號自用小客車，於97
    年10月19日下午01時28分許，在彰化縣花壇鄉○○街411 號
    前「酒後駕車肇事，致人受傷，測得酒測值為0.67MG/L」違
    規，爰依道路交通管理處罰條例第24條第1 項第2 款、第35
    條第1 項第1 款，規定，裁處異議人吊扣駕駛執照24個月（
    基於一人一照之原則，經處吊扣駕駛執照處分時，不論是否
    為取得較高等級車類之駕駛資格者，均無可持較低等級車種
    駕照再駕車行駛於道路之權利，故吊扣異議人之汽車駕駛執
    照）等語。
二、異議人即受處分人甲○○之聲明異議狀意旨則為：伊因酒後
    駕車，已經臺灣彰化地方法院判處罰鍰4 萬元，因當時酒駕
    時所駕駛車種為小型車，其現持有者為職業大貨車之駕駛執
    照，為其生活上所需，如吊扣駕照會造成家庭陷入困境，請
    予吊扣小型車駕照等語。
三、經查：
（一）按汽車駕駛人飲用酒類後，其吐氣所含酒精濃度超過每公
      升0.25毫克以上者，不得駕車；又汽車駕駛人，駕駛汽車
      經測試檢定，有酒精濃度超過規定標準者，處15000元以
      上60000元以下罰鍰，因而肇事致人受傷者，並當場移置
      保管其車輛及吊扣其駕駛執照2年，道路交通管理處罰條
      例第35條第1項第1款分別定有明文；次按汽車駕駛人有上
      開道路交通管理處罰條例第35條第1項之情形者，應接受
      道路交通安全講習，道路交通管理處罰條例第24條第1項
      第2款亦著有明文；復按94年12月14日修正前道路交通管
      理處罰條例第68條原規定：「汽車駕駛人，因違反本條例
      及道路交通安全規則之規定，受吊扣或吊銷駕駛執照處分
      時，吊扣或吊銷其持有各級車類之駕駛執照」，業經修正
      為：「汽車駕駛人，因違反本條例及道路交通安全規則之
      規定，受吊銷駕駛執照處分時，吊銷其持有各級車類之駕
      駛執照」，並由行政院於95年2月27日以行政院院臺交字
      第0950082898號令發布，定自95年3月1日施行。考其修正
      理由乃因舊法將違法或違規駕駛人所持有各級車類之駕駛
      執照一併吊扣或吊銷失之苛酷，影響人民工作及生活甚鉅
      ，故為上開修正。是依前開修正後道路交通管理處罰條例
      第68條規定，受吊扣駕駛執照處分時，不再吊扣其持有各
      級車類之駕駛執照，僅於受吊銷駕駛執照處分時，始吊銷
      其持有各級車類之駕駛執照，而限縮原條文之適用範圍，
      是受吊扣駕駛執照處分即不在本條規定適用之列甚明。
（二）查本件異議人即受處分人甲○○之前開違規時間為97年10
      月19日，原處分機關為本件裁決時，自應依修正後之道路
      交通管理處罰條例第68條規定裁處，始為適法。又受處分
      人甲○○持有之駕駛執照種類為職業大貨車，有汽車駕駛
      人資料在卷可查；而受處分人本件酒後駕車違規係駕駛自
      用小客車，並非駕駛職業大貨車，有該案之舉發違反道路
      交通管理事件通知單、原處分機關之裁決書各1份在卷可
      憑，揆諸前揭說明，原處分機關為本件吊扣駕駛執照處分
      時，自不得再吊扣受處分人所持有各級車類之駕駛執照，
      詎原處分機關竟仍吊扣受處分人各級駕駛執照，顯已逾越
      修正後道路交通管理處罰條例第68條之規範意涵及範圍，
      尚有未合。是受處分人就原處分關於吊扣其各級駕駛執照
      24個月部分之聲明異議為有理由，應予撤銷，依法改為諭
      知吊扣受處分人普通小型車駕駛執照2年。
（三）至於公路監理機關於實務上僅逐級核發給汽車駕駛人一張
      汽車駕駛執照，致持有高級車類駕駛執照之汽車駕駛人駕
      駛低級車種違規酒駕，而須吊扣低級車類駕駛執照時，產
      生技術層面之困難；惟行政機關本應因應法令之變更，而
      精進其行政執行成效，斷不得因技術層面之困難，為求行
      政上之便利而置相關法令於不顧，甚或逾越比例原則，逕
      為吊扣其持有各級車類之駕駛執照，致侵害人民之工作權
      ，此等如何為適當之處分及執行方式之問題，委應由行政
      機關設法解決，不能據此要求人民容忍該不利益，併此敘
      明。
四、又原處分機關就受處分人之前開違規行為另裁處受處分人施
    以道安講習部分，未據受處分人就此部分聲明異議，此部分
    本院自無從併予審酌，附此敘明。
據上論斷，應依道路交通管理處罰條例第87條第2項，道路交通
案件處理辦法第20條前段，裁定如主文。
中    華    民    國    98    年    3     月    25    日
                  交通法庭      法  官  周淡怡
以上正本證明與原本無異。
如不服本裁定，應於裁定送達後五日內向本院提出抗告狀 (須附
抗告狀繕本)。
中    華    民    國    98    年    3     月    25    日
                                書記官  陳文新


司法院資訊處製作；財團法人民間司法改革基金會備份。
